臺灣新北地方法院行政訴訟判決
111年度交字第488號
原      告  胡益華  
被      告  新北市政府交通事件裁決處
                      設新北市○○區○○路○段000號2樓
代  表  人  李忠台    住同上
訴訟代理人  黃曉妍    律師
                      住臺北市○○區○○○路0段0號5樓之1
上列當事人間因交通裁決事件，原告不服被告民國111年8月29日
新北裁催字第48-000000000號裁決，提起行政訴訟，本院判決如
下：
    主  文
一、原告之訴駁回。
二、訴訟費用新臺幣參佰元由原告負擔。
    事實及理由
壹、程序方面：
一、原告不服被告所為道路交通管理處罰條例第8條的裁決而提
    起撤銷訴訟，依行政訴訟法第237條之1，應適用交通裁決事
    件訴訟程序。本件因卷證資料已經明確，本院依同法第237
    條之7規定，於是不經言詞辯論，直接裁判。
二、又被告機關就本案違規事實，經本院以111年7月15日新北院
    賢行審四111年度交字第488號函請被告重新審查，經被告重
    新審查後，將舉發違規事實欄所記載「在公共汽車招呼站十
    公尺內停車」更正為「在公共汽車招呼站十公尺內臨時停車
    」舉發違反法條「道路交通管理處罰條例第56條第1項第1 
    款」，罰鍰為1200元，更正為「道路交通管理處罰條例第55
    條第1 項第2 款」，罰鍰改為新臺幣600 元，並限於111 年
    8 月12日前繳納，更正為於111 年9 月28 日前繳納。從而
    ，被告重新審查後就上開裁決更正部分之裁決，並非完全依
    原告之請求處置，則參酌行政訴訟法第237 條之4 第3 項規
    定反面解釋之旨，依法就此仍不得視為原告撤回起訴，本院
    此部分自仍應就被告機關更正後之111年8月29日新北裁催字
    第48-000000000號違反道路交通管理事件裁決書為加以審理
    之標的，核先敘明。
貳、實體方面：
一、爭訟事實概要：緣原告胡益華駕駛車牌號碼000-0000號租賃
    小客車（下稱系爭汽車、車主：格上汽車租賃股份有限公司
    ），於民國（下同）111年5月14日19時6分，在板橋區重慶
    路與訴外人車輛(下稱B車)發生碰撞事故，經原告報案，新
    北市政府警察局板橋分局(下稱原舉發機關)員警到場處理，
    於調查過程中發現原告有「在公共汽車招呼站10公尺內停車
    」之違規行為，爰於111年5月18日（符合道路交通管理處罰
    條例第90條規定），填製掌電字第000000000號舉發違反道
    路交通管理事件通知單予以舉發，記載應到案日期為111年7
    月2日前，案件於111年5月19日移送被告，原告於111年5月2
    7日提出申訴，案經被告向原舉發機關查明陳述情節及違規
    當時情形，依道路交通管理處罰條例第56條第1 項第1款及
    違反道路交通管理事件統一裁罰基準及處理細則等規定，於
    111年7月13日製開新北裁催字第48-000000000號違反道路交
    通管理事件裁決書，裁處「罰鍰新臺幣（下同）1,200元整
    」，嗣被告函請原舉發機關重新查處本件相關事證及違規事
    實，其認原告之違規事實應為「公車停靠區臨時停車」，依
    道路交通管理處罰條例第55條第1 項第2 款及違反道路交通
    管理事件統一裁罰基準及處理細則等規定，於111年8月29日
    重新製開新北裁催字第48-000000000號裁決書，將違規法條
    更正為「第55條第1項第2款」，違規事實更正為「在公共汽
    車招呼站10公尺內臨時停車」，裁處「罰鍰600元」，原告
    不服原處分，為此提起本件行政撤銷交通裁決訴訟。
二、原告起訴主張及聲明：
㈠、主張要旨：
⑴、原告駕駛車牌號碼000-0000號普通自小客，於民國111年5月1
    4日晚間18時30分許，行經板橋重慶路228號之路邊，發現該
    路邊為公車停靠區，於是將車輛倒車欲行駛至後方之黃線區
    域，根據「道路交通標誌標線號誌設置規則」第168條規定
    ，黃實線(黃線）為禁止停車線，表示為禁止停車的路段，
    但可以臨時停車，臨停有2個規定，但前提是不能影響到交
    通動線：1、保持立即駕駛。（引擎不能熄火）2、停止時間
    不超過3分鐘。
⑵、在倒車過程中由於未注意到後方有停靠車輛，導致輕微撞上
    後方車輛（車號：000-0000)，由於發生碰撞並不是在車道
    上而是在路邊也不是在公車招呼站，在未影響交通流暢下所
    以未移動車輛以保持車禍現場之完整。本欲與對方車輛私下
    和解，但對方車主要求車損賠償金額太高，所以我方就請保
    險公司處理，但須報案由警方開立交通事故當事人登記聯單
    保險公司才會受理。因為當時通知警方來處理等待時，由於
    未影響交通才會把車停在該處，報警後約10分鐘有一位警員
    到場，該員說他不是交通隊，經過約10分鐘又來兩位員警，
    一問之下也不是交通隊，經過10分鐘後才有一位交通隊的員
    警來處理。
⑶、處理該事故之員警在處理完事故12天後遂依道路交通管理處
    罰條例第56條第1項第1款（在公共汽車招呼站10公尺内停車
    ）開立罰單，以111年6月15日新北裁申字第1115376127號裁
    決書裁處罰鍰新臺幣1200元。原告不服，遂提起本件行政訴
    訟。本件原告基於遵守交通法規才會將車輛沿著路邊將車輛
    倒車到後方的黃線區，而且公車招呼站是設置在重慶路232
    號230號228號前方，被告車輛已經後退過了226巷的巷口，
    而在222號前與後方的車輛碰撞，已經超過公車招呼站10公
    尺外了。而且車禍事故等待員警來處理時在不影響交通下也
    只能停在該處，而該名員警據以裁罰，與法不合，當有違誤
    。
㈡、聲明：⑴、撤銷原處分。⑵、訴訟費用由被告負擔。　　
三、被告答辯及聲明：
㈠、答辯要旨：
⑴、經查原舉發機關提供之監視器影片(附件一影片「0000000.av
    i」)，可見畫面右上方原告車輛開啟右側方向燈停於公車停
    靠區內(影片時間:00:00:06)，而後一公車行經該處，卻因
    原告車輛停於公車停靠區內，致使公車僅能在內線車道停車
    ，讓乘客下車(影片時間:00:01:01至00:01:15)，原告於公
    車離開後開始倒車，而後撞上停於後方之B車(影片時間:00:
    01:28至00:02:09)，兩方遂下車察看。從影片觀之，原告人
    在車上，引擎未熄火，為「可保持立即行駛之狀態」，系爭
    汽車停於該處未滿3分鐘，且原告稱其係為接妻子下班，該
    行為符合臨時停車之要件，為臨時停車。又系爭汽車停於公
    車停靠區內，符合「公共汽車招呼站10公尺內」之要件，核
    其行為屬於「在公共汽車招呼站10公尺內臨時停車」；又系
    爭汽車停於該處，公車無法停靠，不僅造成後方車流堵塞，
    公車乘客被迫於內線車道下車，亦提高外線車流撞到乘客之
    風險，原告之違規行為嚴重影響其他用路人之交通安全，原
    告行為既符合上述要件且嚴重影響交通，被告之裁處應無違
    誤。
⑵、又原告稱其係為保持車禍現場完整性而將車輛停於該處，然
    原舉發機關所舉發之違規行為，係指原告與B車發生碰撞之
    前停於公車停靠區內之行為，而非指發生碰撞後之停等行為
    ，原告對於舉發之違規行為似有誤會。原告確實有如上所述
    之違規行為，原告之主張應無理由。
⑶、再者，原告既為合法領有汽車駕照之人，有汽車車籍查詢資
    料及駕駛人基本資料為憑（被證8），其對上述規定應知之
    甚詳，並應確實遵守。是原告前揭所述，無非單方所執之詞
    ，委無足取。綜上所述，被告依法裁處，應無違誤。原告之
    訴為無理由，陳請判決如答辯聲明所載，以維法紀。
㈡、聲明：⑴、原告之訴駁回。⑵、訴訟費用由原告負擔。
四、爭執事項：
㈠、原告主張未影響交通，才會把車停在該處，以保持車禍現場
    之完整，系爭汽車臨時停車處是否碰撞事故前位置?
㈡、原告主張其與B車發生碰撞，不是在車道上而是在路邊也不是
    在公車招呼站，已經超過公車招呼站10公尺外了，原處分是
    否適法有據？
五、本院之判斷：　　
㈠、前揭爭訟概要事實，除爭執事項外，並有掌電字第000000000
    號舉發違反道路交通管理事件通知單、案件移送記錄及合法
    送達資料、原告申訴書、新北市政府警察局板橋分局111年6
    月15日新北警板交字第1113899960號函、新北裁催字第48-0
    00000000號違反道路交通管理事件裁決書及合法送達證書、
    新北市政府警察局板橋分局111年8月8日新北警板交字第111
    3909506號函、111年8月1日員警答辯報告書、道路交通事故
    現場圖、道路交通事故現場照片、道路交通事故調查卷宗等
    相關資料、新北市政府警察局板橋分局111年8月29日新北警
    板交字第1113913969號函、111年8月21日員警答辯報告書、
    111年8月29日重新製開新北裁催字第48-000000000號違反道
    路交通管理事件裁決書、駕駛人基本資料、汽車車籍查詢資
    料、採證光碟（見本院卷第79頁-147頁）等在卷可稽，應堪
    認定為事實。
㈡、應適用之相關法令：
⑴、道路交通安全規則第111 條第1 項第2 款規定「汽車臨時停
    車時，應依下列規定：二、交岔路口、公共汽車招呼站十公
    尺內、消防栓、消防車出入口五公尺內不得臨時停車。」。
⑵、道路交通管理處罰條例第3 條第1 項第10款、第11款規定：
    「十、臨時停車：指車輛因上、下人、客，裝卸物品，其停
    止時間未滿三分鐘，保持立即行駛之狀態。十一、停車：指
    車輛停放於道路兩側或停車場所，而不立即行駛。」。
⑶、道路交通管理處罰條例第55條第1 項第2 款規定「汽車駕駛
    人，臨時停車有下列情形之一者，處新臺幣三百元以上六百
    元以下罰鍰：二、在交岔路口、公共汽車招呼站十公尺內或
    消防車出、入口五公尺內臨時停車。」。
⑷、按違反道路交通管理事件統一裁罰基準及處理細則第1 條規
    定：「本細則依道路交通管理處罰條例第92條第4 項規定訂
    定之」、第2 條第1 項、第2 項規定：「處理違反道路交通
    管理事件之程序及統一裁罰基準依本細則之規定辦理。前項
    統一裁罰基準，如附件違反道路交通管理事件統一裁罰基準
    表。」，核上開統一裁罰基準及處理細則之規定，就其立法
    目的及功能，乃為防止處罰機關枉縱或偏頗，依道路交通管
    理處罰條例第92條第4 項所授權交通部會同內政部訂定「違
    反道路交通管理事件統一裁罰基準及處理細則」及其附件「
    違反道路交通管理事件統一裁罰基準表」，用以維持裁罰之
    統一性與全國因違反道路交通管理事件受處罰民眾之公平，
    不因裁決人員不同，而生偏頗，寓有避免各監理機關於相同
    事件恣意為不同裁罰之功能，並非法所不許，於憲法上保障
    人民財產權之意旨並無牴觸（此並有司法院釋字第511 號解
    釋意旨理由足資參照），並無違反法律保留原則。再依本件
    違規行為時點之違反道路交通管理事件統一裁罰基準表記載
    ，汽車違反道路交通管理處罰條例第55條第1 項第2 款
　　規定在公共汽車招呼站10公尺內臨時停車，於期限內繳納或
    到案聽候裁決者，應處罰鍰600元。核此規定，既係基於母
    法之授權而為訂定，且就違反道路交通管理事件統一裁罰基
    準及處理細則附件所示統一裁罰基準表中有關道路交通管理
    處罰條例第55條第1 項第2 款之裁罰基準內容（基準表就違
    規停車之車輛為機車或汽車，及其是否於期限內繳納或到案
    聽候裁決為裁量因素，所可能衍生危害交通安全之輕重不同
    ，區分不同罰鍰標準，其衍生交通秩序危害，既不相同，分
    別處以不同之罰鍰，符合相同事件相同處理，不同事件不同
    處理之平等原則。），並未牴觸母法，被告自得依此基準而
    為裁罰。
㈢、按道路交通管理處罰條例第3條第10款將臨時停車定義為『指
    車輛因上、下人、客，裝卸物品』及『停止時間未滿3分鐘』與
    『保持立即行駛之狀態』等法律構成要件要素，此乃『停車』之
    特別規定，只有符合道交條例第3條第10款規定之各項法律
    構成要件要素，才該當於『臨時停車』之定義，否則如有其中
    一法律構成要件要素不合致，即應回歸適用『停車』之定義。
    」，參照交通部民國109年11月23日交路字第1090014922號
    函釋：「臨時停車，指車輛因上、下人、客或裝卸物品致車
    輛停止時間未滿3分鐘屬於得保持立即行駛之狀態，係以其
    停車之原因及停止之時間為認定原則」。
㈣、依監視器影片採證照片所示：畫面時間為：18時56分許系爭
    汽車開啟右側方向燈停於公車停靠區內（見本院卷第125頁
    ）；畫面時間為：18時57分許系爭汽車開始在倒車往後退
　　（見本院卷第127頁）；畫面時間為：18時58分許系爭汽車
　　碰撞到後方暫停車輛（見本院卷第126頁），依上開新北市
    政府警察局板橋分局111年8月29日新北警板交字第11139139
    69號函釋「系爭汽車駕駛確在駕駛座且停放時間未逾三分鐘
    （見本院卷第137頁）」，為可保持立即行駛之狀態，系爭
    汽車停於該處未滿3分鐘，且原告稱其係為載送老婆下車買
    晚餐等語，此有A3道路交通事故調查紀錄表在卷可參（見本
    院卷第113頁），足見該行為符合臨時停車之要件，為臨時
    停車。又系爭汽車停於公車停靠區內，符合「公共汽車招呼
    站10公尺內」之要件，核其行為屬於「在公共汽車招呼站10
    公尺內臨時停車」；又系爭汽車停於該處，公車無法停靠，
    不僅造成後方車流堵塞，公車乘客被迫於內線車道下車，亦
    提高外線車流撞到乘客之風險，原告之違規行為嚴重影響其
    他用路人之交通安全，原告行為既符合上述要件且嚴重影響
    交通，被告之裁處應無違誤。
㈤、原告以上開主張要旨置辯。惟查：　　
⑴、原舉發機關所舉發之違規行為，係指原告與B車發生碰撞之前
    停於公車停靠區內之行為，而非指發生碰撞後之停等行為，
    原告確實有如上所述之違規行為，原告對於舉發之違規行為
    似有誤會，是以原告所稱其係為保持車禍現場完整性而將車
    輛停於該處，委無足採。
⑵、又原告陳稱：「事故前，我將車輛停放在事故地點要載送我
    老婆下車買晚餐，但停在路口處太靠近，所以我就倒車隨後
    就不慎碰撞到後方的靜止車輛、、」等語（見本院卷第113
    頁），是依原告所述，事故前停在太靠近路口處，核與上開
    採證照片所示，亦為公共汽車招呼站十公尺內，核與道路交
    通管理處罰條例第55條第1 項第2 款規定構成要件相符，非
    原告所述，不是在公車招呼站，已經超過公車招呼站10公尺
    外了云云。
⑶、原告既為合法領有汽車駕照之人，有駕駛人基本資料、汽車
    車籍查詢資料在卷可憑（見本院卷第143-145頁），其對上
    述規定應知之甚詳，並應確實遵守。是原告前揭所述，無非
    單方所執之詞，委無足取。綜上所述，被告依法裁處，應無
    違誤。
㈥、綜上所述，原處分認原告駕駛系爭汽車，停放於前開爭訟事
    實概要欄所示時、地，而有「在公共汽車招呼站10公尺內臨
    時停車」之違規事實，依道路交通管理處罰條例第55條第1
    項第2 款及違反道路交通管理事件統一裁罰基準表等規定，
    裁處原告罰鍰600元，認事用法核無違誤。原告訴請撤銷原
    處分為無理由，依法應予以駁回。
六、結論：原告之訴為無理由，應予以駁回，本件第一審裁判費
    新臺幣 300 元，應由敗訴之原告負擔，爰確定如主文第 2
    項所示。
七、依行政訴訟法第195條第1項後段、第236條、第98條第1項前
    段、第237條之8第1項、第237條之9第1項，判決如主文。
中　　華　　民　　國　111　　年　　11 　　月　　9　　日
                  行政訴訟庭  法  官  陳伯厚
一、上為正本係照原本作成。
二、如不服本判決，應於判決送達後 20 日內，向本院提出上訴
    狀，上訴狀並應記載上訴理由，表明關於原判決所違背之法
    令及其具體內容或依訴訟資料可認為原判決有違背法令之具
    體事實，並繳納上訴費新臺幣 750 元。其未表明上訴理由
    者，應於提出上訴後 20 日內向本院補提理由書（上訴狀及
    上訴理由書均須按他造人數附繕本），如逾期未提出上訴理
    由書者，本院毋庸再命補正，由本院逕以裁定駁回上訴。
                              書記官  陳柔吟　　
中　　華　　民　　國　　111 　年　　11　　月　　10　　日